【裁判字號】    94,上更(二),354
【裁判日期】    950117
【裁判案由】    違反毒品危害防制條例
【裁判全文】
臺灣高等法院高雄分院刑事判決     94年度上更(二)字第354號
上  訴  人
即  被  告  甲○○
選任辯護人  蔡淑媛律師
            陳意青律師
            林國明律師
上列上訴人因違反毒品危害防制條例案件，不服臺灣高雄地方法
院91年度訴字第397 號中華民國91年5月17日第一審判決（起訴
案號：臺灣高雄地方法院檢察署90年度偵字第23003 號），提起
上訴，判決後，經最高法院第二次發回更審，本院判決如下：
     主  文
原判決撤銷。
甲○○連續販賣第一級毒品，處有期徒刑拾年，褫奪公權伍年。
扣案第一級毒品海洛因淨重肆點捌玖公克沒收銷燬之；販賣第一
級毒品海洛因所得之財物新臺幣捌仟元沒收之，如全部或一部不
能沒收時，以其財產抵償之。
     事  實
一、甲○○意圖牟利，基於販賣第一級毒品海洛因之概括犯意，
    自民國（下同）90年11月3 日迄同年月21日，經由許年成以
    電信局設在高雄縣阿蓮鄉長佑醫院旁之000000000 號或0000
    00000 號公用電話，撥打甲○○所使用之0000000000門號行
    動電話後（時間及次數詳如附表所示），甲○○乃連續約許
    年成在高雄縣阿蓮鄉後港村20號旁福德祠廟宇交易，以1 小
    包新臺幣（下同）1,000 元之價格，販賣第一級毒品海洛因
    予許年成6 次，以1 小包2,000 元之價格販賣海洛因予許年
    成1 次。嗣於同年12月5 日，許年成因強盜案為警查獲而供
    出上情，並於同日下午3 時24分許，在臺南縣警察局歸仁分
    局關廟分駐所，以警方提供之0000000000號行動電話，撥打
    甲○○持有使用之上開門號行動電話，欲向其購買價值
    2,000 元之海洛因，並相約在上開福德祠廟宇前交易，嗣於
    同日下午4 時30分許，甲○○依約攜帶海洛因騎乘機車前往
    上址交易，而於許年成將註記「關廟」字樣之1,000 元紙鈔
    2 張交付予甲○○，甲○○正欲打開機車置物箱取出海洛因
    交付許年成時，為埋伏之警員當場查獲，並於甲○○左手起
    獲上述1,000 元紙鈔2 張，及自甲○○騎乘之機車置物箱內
    搜獲海洛因3 小包（淨重4.89公克）。
二、案經臺南縣警察局歸仁分局移送臺灣高雄地方法院檢察署檢
    察官偵查起訴。
     理  由
壹、程序部分
一、按被告之自白，非出於強暴、脅迫、利誘、詐欺、疲勞訊問
    、違法羈押或其他不當方法，且與事實相符者，得為證據，
    刑事訴訟法第156 條第1 項定有明文。亦即被告之自白，係
    出於自由意思，且與事實相符者，即有證據能力。反之，若
    係非法取供者，因其陳述非出於任意性，其所為之陳述，即
    無證據能力，被告及其選任辯護人抗辯被告於警詢中之自白
    係遭警察刑求所致，為非任意性，並無證據能力云云；並舉
    被告於被羈押於入看守所時，即曾陳述遭警刑求，並經驗明
    左眼睛有瘀傷及頭部右下方有瘀傷，有入所登記簿之記載為
    證。然本院前審審理時證人即查獲本案及為被告製作筆錄之
    警員李振國到庭結證稱：伊未對被告刑求逼供，筆錄是出於
    被告自由意思而為陳述，被告受傷是因為逮捕他，他脫逃時
    碰到的，伊等3 、4 個人要抓他，把他壓在地上，結果他的
    頭有碰到地上而受傷等語（見本院上訴字卷第35頁至第36頁
    ）；再者，證人陳靜蘭即被告移送臺灣高雄地方法院檢察署
    偵訊時之書記官到庭證稱：對被告被移送臺灣高雄地方法院
    檢察署時身上是否有傷，或有無要求驗傷，或有無向檢察官
    表示是警察刑求等，均無印象等語（見本院上更(一)字第84頁
    ）；另證人李國安（即被告於90年12月6 日夜間經送臺灣高
    雄看守所勒戒時之值班課員）亦證稱：一般新進人犯都要填
    寫入所前受傷患病經過自述登記簿，內容均是由當事人自己
    記載，伊僅看記載傷勢位置等語（見同上卷第85頁）。證人
    即該所戒護課長翁永芳則證稱：伊僅就管理員將紀錄送上時
    事後核對而已等語（見同上），及被告於該所就醫診治之醫
    師李永洲證稱：伊未於90年12月6 日星期四當班，當日未看
    到被告之傷勢，他是在12月24日因感冒經伊門診，另病歷亦
    記載同月11日因感冒門診取藥；如被告受有其他傷勢，應於
    翌日，即同年月7 日門診，但他未門診等語，並提出被告之
    病歷表1 份為證（見同上卷第103 頁至第104 頁、第109 頁
    ），再佐以臺灣高雄看守所被告入所前受傷患病經過自述登
    記簿由被告自行記載：在分局內有刑警2 （人）因我不承認
    案情，有1 名刑警就拿槍托或用手打我左眼睛有淤傷，因未
    有明顯外傷，因此無就醫，所以沒有醫師證明（自述）；目
    前左眼睛有淤傷，頭上右下有明顯淤傷一節，有臺灣高雄看
    守所91年4 月23日高所坤衛字第449 號函附被告入所前受傷
    患病經過自述登記簿1 紙在卷可憑（見原審卷第115 頁至第
    116 頁）；而被告於本院更審時係辯稱：有3 、4 個人在警
    局打伊云云（見本院上訴卷第37頁、第51頁）、在本院審理
    中辯稱：在查獲現場，伊係騎在機車上，正與許年成說話，
    就有7 、8 個警員過來圍毆伊，打伊臉部、後腦，回到派出
    所又有3 、4 人打伊，用手、腳打、踢伊，但沒有傷云云（
    見本院上更(一)字卷第58頁至第59頁），亦即被告所辯遭刑求
    之情節前後不同，而且所受傷勢亦無法認定係於警方訊問筆
    錄時刑求所致，如此尚難以被告自述受傷情節，逕行認定係
    因遭刑求而自白犯罪。況被告於警詢時之錄音帶本院前審當
    庭勘驗結果：現場有電話及其他警員交談聲音，完全依據訊
    問過程錄音，警員一邊訊問紀錄被告回答問題，被告聲音聽
    起來沒有藥癮發生情形，而且清楚回答警員訊問事項，被告
    在錄音中有提許年成以行動電話與他聯絡，並且明確說出電
    話號碼，還說只有一點毒品是要自己使用，許年成一直要求
    被告，被告說覺得他可憐，所以才賣給他，且被告說他錢有
    拿在手上。被告說當時因為很緊張，所以其摩托車撞到福德
    寺的前面，頭部受傷，所以摩托車前部毀損；也說出他自己
    毒品來源是向「阿龍」拿的，賣給許年成1 次1 、2 千元，
    因「阿龍」都會主動電話跟他聯絡，但是因為電話號碼是不
    顯示的，所以不知道電話號碼，而所買的毒品最多2 錢都是
    自己施用的，且在詢問中途被告表示他頭很痛要休息，警察
    就終止訊問；嗣於第2 天早上8 點30繼續詢問被告，被告講
    出販賣給許年成次數，都是在第2 天早上所製作筆錄時供述
    出來，並非查獲當時（90年12月5 日）所供述的；中間警察
    還說要給被告喝飲料，讓被告排尿等情，有本院前審勘驗筆
    錄1 份在卷足憑（見本院上更(一)字卷第59頁），被告於本院
    前審並坦承警員係一邊訊問一邊製做筆錄（見同上卷第60頁
    ），則被告所稱：警詢第1 天就被打，第2 天製作筆錄時還
    有打，要伊配合他們製做筆錄云云，顯然與上開警訊錄音勘
    驗結果相違。綜上說明，被告於警詢中之自白係出於自由意
    志，自得採為本件判決之基礎。
二、被告選任辯護人雖又以證人許年成於90年12月5 日下午打電
    話約被告見面，係出於警察之陷害教唆，因而抗辯稱：查獲
    之鈔票2 張及毒品海洛因均無證據能力云云。惟所謂「陷害
    教唆」，係指行為人原不具犯罪之故意，純因司法警察之設
    計教唆，始萌生犯意，進而實施犯罪構成要件之行為者而言
    ，縱警察之目的在查緝犯罪，但其手段顯然違反憲法對於基
    本人權之保障，且已逾偵查犯罪之必要程度，對於公共利益
    之維護並無意義，其因此等違反法定程序所取得之證據資料
    ，應不具證據能力。然司法警察對於自始即有犯罪故意之行
    為人，因達成犯罪調查目的之必要，佈設機會，與之對合，
    藉以蒐集證據，且不違背法定程序者，自為法之所許。亦即
    實施教唆之警員僅係利用行為人有意犯罪之機會加以逮捕而
    已，行為人之犯罪決意並非其所誘發，此即一般警察機關所
    指之誘捕偵查或稱「釣魚」辦案方式，其因而取得之供述證
    據，查扣之物品等，應均具有證據能力。本件證人許年成因
    強盜案為警查獲，供稱係為購買毒品缺錢而涉案，經警追問
    所施用毒品來源，供出曾向被告購買毒品，警察據提供行動
    電話，讓許年成撥打，與被告約定地點交易毒品，警員於被
    告收受2,000 元現鈔時即予逮捕，並在其所正騎之機車置
    物箱內搜獲毒品海洛因3 包，足見被告原已有販賣海洛因之
    故意，警察之佈局，應屬上開釣魚辦案方式，並無違背法律
    程序，其因而對被告製作之筆錄，及查扣之物品，應均有證
    據能力。
貳、實體部分
一、訊據上訴人即被告甲○○矢口否認有販賣第一級毒品海洛因
    予許年成之犯行，辯稱：伊以往有多次均與許年成合力出錢
    購買海洛因，為警查獲那次，伊並非要去販賣海洛因給許年
    成，而是因許年成撥打伊行動電話，告訴伊有事要說，所以
    伊才會去福德祠廟；現場他拿2,000 元給伊，說是要跟伊一
    起去買毒品，當時伊坐在機車上，警察是在機車置物箱內查
    獲海洛因，該等海洛因係伊要自己施用，並非要販賣予許年
    成，如要賣予許年成，何以只收錢，而不同時將海洛因取出
    交予許年成云云。
二、經查：
  (一)被告於警詢時已自白確有販賣海洛因予許年成3 次，每次1
    小包2,000 元，從中獲利500 元等語（見警卷第3 頁）。證
    人許年成於原審審理時結證稱：被告為警查獲當天伊是欲向
    被告購買1 包2,000 元之海洛因，之前曾向被告購買過十多
    次毒品，每次購買金額約1,000 元或2,000 元，‧‧之前都
    是用阿蓮鄉長佑醫院附近之公共電話或朋友電話向被告購買
    毒品，約1 、2 個月，‧‧於12月5 日因涉盜匪案投案，故
    與警方合作逮捕被告，案發當時伊已將錢給被告，被告要從
    機車置物箱將毒品拿出時，警方就逮人，當天伊是用警方提
    供之手機打電話給被告的等語（見原審卷第73頁至74頁）；
    其於本院前審審理時證稱：因伊向被告買毒品海洛因，所以
    帶警察去找他，伊撥打被告之00000000000 門號行動電話連
    絡買毒約3 至4 次，不會超過5 次，時間在（90年）11月左
    右，因伊毒品來源有好幾個，找不到其他人就跟被告連絡，
    請他拿毒品給伊，先前伊騎機車要去找被告時，在長佑醫院
    附近公共電話打給他，通常都跟他買1,000 元毒品，只有配
    合警方那次要買2,000 元，因為警方是拿2,000 元給伊，而
    且錢上面蓋有「關廟」字樣，在現場伊與被告在談時，警方
    就衝出來把他制伏，並且在置物箱搜出毒品，伊見警方將被
    告扣上手銬時，被告頭部有血流下臉部等語綦詳（見本院上
    更(一)字卷第31頁至第32頁）。
  (二)證人許年成於警訊時所採尿液經送臺南縣衛生局檢驗結果，
    乃呈嗎啡陽性反應一節，亦有臺南縣衛生局090/12/19 衛收
    字第90036332號尿液檢驗成績書1 份在卷足稽（見同上卷第
    99頁至第100 頁），此外，坐落於高雄縣阿蓮鄉○○路長佑
    醫院方圓300 公尺內之中華電信股份有限公司之公用電話共
    有4 號，即000000000 號、000000000 、000000000 號及00
    0000000 號，而其中0000000000號及000000000 號與被告所
    使用之臺灣大哥大股份有限公司之0000000000門號比對結果
    ，確於90年11月3 日、4 日、7 日、8 日、16日、17日、21
    日等7 天有通聯紀錄（其中7 日有2 次通話）一節，亦有中
    華電信股份有限公司臺灣南區電信分公司91年3 月8 日南行
    帳字第91C8200208號函、臺灣大哥大股份有限公司91年2 月
    6 日91法警114565號函附通聯紀錄各1 份在卷足稽（見同上
    卷第89頁、原審卷第22頁、23頁、第27頁、第29頁），又被
    告為警查獲當日使用之上開行動電話確於下午3 時24分及4
    時26分，自證人許年成由警方提供之泛亞電信股份有限公司
    之0000000000門號行動電話受話一情，復有上開臺灣大哥大
    股份有限公司函之通聯紀錄及泛亞電信股份有限公司91年2
    月8 日IT104 函附上揭門號行動電話通聯紀錄各1 份在卷可
    資比對（見原審卷第35頁、第46頁），再者，被告為警查獲
    時確持有蓋有「關廟」字樣之1,000 元紙鈔2 張（見警卷第
    12頁），及海洛因3 小包、空夾鏈袋16只為被告所自承；而
    扣案之海洛因3 包送請法務部調查局鑑驗結果，乃為第一級
    毒品海洛因一節，有該局91年1 月發文之第00000000000 號
    鑑定通知書1 紙在卷可稽（見原審卷第11頁），足見證人許
    年成確於附表所示之年11月3 日、4 日、7 日、8 日、16日
    、17日、21日等7 天，與被告聯絡至上開福德祠交易毒品海
    洛因7 次，應無可疑。
  (三)被告嗣翻異前供，否認有販賣海洛因予許年成之犯行，就其
    與許年成相約在上開福德祠見面之原因，於檢察官偵查中，
    初係稱：許年成打電話給伊聯絡拜拜的事，見面後他問伊有
    無毒品，伊說有，但不多，是伊自己要用的，許某每次見面
    都會拿給伊等語（見警卷第6 頁），於原審審理時則稱：許
    年成打電話給伊是說有事要跟伊講等語（見原審卷第74頁）
    ，於本院前審又或稱：那天我從那裡經過，剛好是順路等語
    （見本院上訴字第卷第26頁），或稱：是約伊出來說有話跟
    伊講等語（見本院上更(一)字卷第74頁），先後供詞反覆不一
    ，應不足採。另證人許年成於本院前審經命其與被告對質，
    翻稱伊是找不到人賣毒時，才會找被告，因伊知道他有地方
    拿毒品，然後就拿錢給他，讓他拿毒品給伊等語（見本院上
    更(一)字卷第87頁）等語。然查被告與許年成之間並無仇怨，
    已據其供明在卷，而證人許年成係因強盜案向警員投案，始
    供出向被告購買毒品，遂經警員之安排，打電話給被告，約
    定交易毒品之時間地點之情，亦據許年成供述綦詳，已如前
    述，許年成施用第一級毒品之犯行，早經其於原審供述上情
    前之91年6 月19日，經臺灣高等法院臺南分院判處有期徒刑
    1 年確定，有該院判決書繕本在卷可考（見本院上更(一)字卷
    第43-45 頁）。是許年成供出毒品係購自被告，亦無從獲邀
    減刑，其所供向被告購買毒品之情，應屬可信。至其嗣後與
    被告對質時，或因與被告同庭之心理壓力而附合被告之說詞
    ，實較之前之說詞為不可信，應不足取。又被告雖稱如係買
    賣毒品，何以只收錢，而不交付毒品乙節，查被告係於收受
    2,000 元現鈔後，尚未交付毒品，即被埋伏警員衝出逮捕，
    已據許年成供明，則被告未交付毒品，亦屬合情，被告此部
    分之辯解，亦不足採。
  (四)證人許年成雖於原審及本院前審證述購買毒品次數，（不包
    括被查獲那次）或稱交易10多次、或3 至4 次，不會超過五
    次；及購買毒品價格，或謂每次1,000 元或2,000 元，或都
    是1,000 元云云，前後不一，本院認以上開通聯紀錄交叉比
    對結果，證人許年成於90年11月間7 天內與被告聯絡，應係
    向被告購買7 次毒品。又參酌被告於警詢時之自白，所陳每
    次販賣毒品2,000 元，及從被告之利益想，應認被告販賣
    海洛因7 次之價格，其中6 次為1,000 元，僅1 次為2,000
    元，共獲得8,000 元。又被告與許年成並非至親好友，而非
    法販賣海洛因之法定刑甚重，被告殊無甘冒重刑而以其購買
    海洛因之原價或虧本轉售予許年成之可能，因此，被告非法
    販賣海洛因予許年成，衡情應有賺取差價，被告有營利之意
    圖，殆無疑義。
  (五)綜上所述，被告所辯顯係避就不詞，均不足採。本件事證已
    臻明確，被告犯行洵堪認定。
三、核被告所為，其共販賣海洛因8 次予許年成，前7 次係犯毒
    品危害防制條例第4 條第1 項之販賣第一級毒品罪既遂罪。
    第8 次則係犯同條第6 項第1 項之販賣第一級毒品未遂罪，
    其上揭販賣第一級毒品海洛因既遂及販賣毒品未遂之犯行，
    時間緊接，犯罪構成要件相同，顯係基於概括犯意反覆為之
    ，應依連續犯之規定論以一販賣第一級毒品既遂罪。其販賣
    前多次持有毒品海洛因之低度行為為販賣之高度行為所吸收
    ，不另論罪。又被告所犯者為最輕本刑無期徒刑以上之罪，
    而被告並非如販毒團販賣毒品數量龐大，獲利甚多，其所販
    賣毒品之數量不多，獲利有限，如論以無期徒刑以上之罪，
    似嫌過苛，在客觀足以引起一般人同情，爰依刑法第59條之
    規定酌量減輕其刑。
四、原審予以論罪科刑，固非無見；惟查被告係以1,000 元之價
    格販賣海洛因6 次，以2,000 元之價格販賣海洛因1 次予許
    年成，已如前述，原判決認係以1,000 元或2,000 元不等之
    價格販賣予許年成10餘次，即有未合。被告上訴意旨，否認
    犯罪，雖無理由，但原判決既有可議，自應將之撤銷改判。
    爰審酌被告僅為圖個人私利為此犯行，猶圖卸責之犯後態度
    ，及所造成之損害等其他一切情狀，量處如主文第2 項所示
    之刑；又被告獲利並不多，爰不予宣告併科罰金。再依被告
    犯罪之性質，本院認有宣告褫奪公權之必要，併予宣告褫奪
    公權五年。扣案之海洛因3 小包（驗後淨重4.89公克），應
    依毒品危害防制條例第18條第1 項前段沒收銷燬之；空夾鏈
    袋16個被告否認係供販賣或預備供販賣毒品所用，供稱係供
    自己施用毒品分裝之用；另扣案之吸管2 支、注射針筒1 支
    、殘餘粉末膠袋1 只，並無證據顯示係供販賣毒品所用，且
    上開吸管、針筒、膠袋均呈海洛因陽性反應（有高雄醫學大
    學附設中和紀念醫院檢驗報告3 紙附於原審卷第80頁至第81
    頁可證），應係被告自行施用毒品所用，爰均不予宣告沒收
    銷燬，而應附隨於被告施用毒品案件宣告沒收銷燬之，附此
    敘明。另被告販賣第一級毒品海洛因7 次，其中6 次每次價
    金1,000 元，1 次2,000 元其所得共8,000 元，應依毒品危
    害防制條例第19條第1 項規定沒收，如全部或一部不能沒收
    時，應以其財產抵償之。
據上論斷，應依刑事訴訟法第369 條第1 項前段、第364 條、第
299 條第1 項前段，毒品危害防制條例第4 條第1 項、第18條第
1 項前段、第19條第1 項，刑法第11條前段、第56條、第59條，
判決如主文。
本案經檢察官許月雲到庭執行職務。
中    華    民    國    95    年    1     月    17    日
                  刑事第四庭    審判長法  官  蕭權閔
                                      法  官  林水城
                                      法  官  陳吉雄
以上正本證明與原本無異。
如不服本判決應於收受本判決後10日內向本院提出上訴書狀，其
未述上訴理由者，並得於提起上訴後10日內向本院補提理由書
狀（均須按他造當事人之人數附繕本)「 切勿逕送上級法院」。
中    華    民    國    95    年     1    月     18   日
                                書   記   官  梁美姿
附錄本判決論罪科刑法條：
毒品危害防制條例第4條第1項
製造、運輸、販賣第一級毒品者，處死刑或無期徒刑；處無期徒
刑者，得併科新臺幣1 千萬元以下罰金。
附表：
┌──┬─────┬──────┬──────┬──────┬─────┐
│編號│  日 期   │  起始時間  │  發話號碼  │  受話號碼  │ 通話秒數 │
├──┼─────┼──────┼──────┼──────┼─────┤
│ 1  │ 90.11.03 │  18:37:38  │  000000000 │ 0000000000 │   ５     │
├──┼─────┼──────┼──────┼──────┼─────┤
│ 2  │ 90.11.04 │  20:09:40  │  000000000 │ 0000000000 │   ７     │
├──┼─────┼──────┼──────┼──────┼─────┤
│    │ 90.11.07 │  12:45:36  │  000000000 │ 0000000000 │        │
│ 3  ├─────┼──────┼──────┼──────┼─────┤
│    │ 90.11.07 │  22:06:57  │  000000000 │ 0000000000 │        │
├──┼─────┼──────┼──────┼──────┼─────┤
│ 4  │ 90.11.08 │  10:53:07  │  000000000 │ 0000000000 │   ６     │
├──┼─────┼──────┼──────┼──────┼─────┤
│ 5  │ 90.11.16 │  13:25:29  │  000000000 │ 0000000000 │   ５     │
├──┼─────┼──────┼──────┼──────┼─────┤
│ 6  │ 90.11.17 │  20:42:02  │  000000000 │ 0000000000 │   ６     │
├──┼─────┼──────┼──────┼──────┼─────┤
│ 7  │ 90.11.21 │  16:54:05  │  000000000 │ 0000000000 │   １０     │
└──┴─────┴──────┴──────┴──────┴─────┘
                                                     Ｆ


司法院資訊處製作；財團法人民間司法改革基金會備份。
